【裁判字號】    89,訴,1308
【裁判日期】    900720
【裁判案由】    協同辦理變更登記
【裁判全文】
臺灣士林地方法院民事判決  八十九年度訴字第一三○八號
    原      告  辰○○
                未○○
                己○○
                丙○○
                辛○○
                壬○○
                子○○
                卯○○
                寅○○
                丁○○
                午○○
                巳○○
                丑○○
                癸○○
                申○○
    複  代理人  戊○○
    被      告  庚○○
    被      告  甲○○
    訴訟代理人  乙○○
右當事人間協同辦理變更登記事件，本院判決如左：
    主      文
原告之訴駁回。
訴訟費用由原告負擔。
    事實及理由
一、本件除原告申○○以外之其餘原告，原以申○○為被告之一，於訴訟中將該部分
    撤回，並經被告當庭表示同意（見本院九十年元月五日言詞辯論筆錄）後，另追
    加申○○為原告，其訴之追加核與民事訴訟法第二百五十五條第一項第五款之規
    定相符，應予准許，合先敘明。又本件被告甲○○經合法通知，未於言詞辯論期
    日到場，核無民事訴訟法第三百八十六條所列各款情形，爰依原告之聲請，由其
    一造辯論而為判決。
二、本件原告起訴主張：原告十五人與被告二人為北宏實業有限公司（以下簡稱：北
    宏公司）之股東，詎被告庚○○有下列事由，顯有不適任之情事：(1)公司先前改
    組時，原決議北宏公司應設董事三人、監事一人，然被告庚○○於辦理公司登記
    時，僅登記其一人為董事，並載入章程，已違背股東之決議；(2)被告庚○○擔任
    董事後，於八十九年五月初私自將銀行印鑑由一枚公司章、五枚個人章變更為一
    枚公司章及一枚個人章，且於八十九年五月十日公司活期帳戶內有存款之情形下
    ，竟不轉帳，造成公司退票，並致公司無法使用支票而商譽受損；(3)被告庚○○
    於八十九年六月初未經股東會同意，向臺灣省政府建設廳申辦公司停業，造成公
    司無法估計之損害，經股東力爭，始於八十九年六月十六日申辦復業；(4)被告庚
    ○○為損害公司利益，向警察機關謊稱客票將公司會計丙○○盜用，並向金融機
    關掛失，造成客戶無法取得帳款，公司購買材料受阻，其所涉誣告罪嫌已經檢察
    官提起公訴；(5)原告已於八十九年五月十八日已改推原告辰○○為公司董事，然
    因被告庚○○將其個人為董事列入章程，致無法為公司董事變更之登記；(6)北宏
    公司與人訂約，被告庚○○卻禁止下包出貨。被告既有如上刻意損害公司權益之
    行為，依公司法第一百零八條第三項準用同五十一條之規定：「對執行業務股東
    ，他股東不得無故使其退職」之反面解釋，自可於有正當理由時使之退職。而公
    司法對有限公司董事改選並無特別規定，自應適用民法第五十二條第一項之規定
    ：以出席社員過半數決之。被告雖抗辯：因公司法將董事列入章程應記載事項，
    是以有限公司董事之變更應由全體股東同意云云；果如此，只要有限公司董事個
    人不同意修改章程，即可成為萬年董事，已違誠實信用原則；是本於前開原則，
    亦得認被告等有協同辦理董事變更登記之義務。況本件為董事之改選，與章程之
    變更，並無關聯。原告等股東已依民法第五十二條之規定，於八十九年五月十九
    日召開股東會決議改推原告辰○○擔任董事，惟因原告辰○○尚未登記為董事，
    無從依公司法第四百十一條第一項自行申請辦理變更登記；自應訴請其他股東即
    被告二人協同辦理董事變更登記云云；並聲明：被告應協同原告辦理北宏實業有
    限公司董事變更記為辰○○。
三、被告則以：公司法為民法之特別法，按有限公司董事姓名應於章程載明，此於公
    司法第一百零一條定有明文；而依據公司法第四十七條明文規定：公司變更章程
    ，應得全體股東之同意，此依公司法第一百十三條之規定，亦為有限公司所準用
    。是以有限公司如欲改選董事，自應由全體股東同意始得變更章程；此衡諸有限
    公司首任董事之選任既須經全體股東同意並載於章程中，則其後欲變更董事，自
    亦需全體股東同意並變更章程後行之，二者並無不合之處。本件原告等人改推原
    告辰○○為董事，既未經公司全體股東之同意，被告等不同意亦無義務協同原告
    等人辦理董事變更登記。況公司因股東意見不合，民、刑事涉訟妨礙經營時，依
    公司法第十一條第一項規定，得聲請法院裁定解散。現被告庚○○已據此請求北
    宏公司解散、且於臺灣高等法院審理中，更無協同原告辦理本件變更登記之必要
    。至於原告主張：被告有不適任為董事之情事云云，被告茲否認之，蓋公司名稱
    與董事於公司改組時均經全體股東用印同意；而公司離職會計丙○○確未將帳目
    交待清楚，被告庚○○且發現北宏公司銀行帳戶被不法冒填電話語音轉帳，為免
    公司存款被不法移轉，始辦理印鑑變更；反而是原告等恣意掏空公司資產，隱匿
    帳目，被告庚○○不得已始辦理停業釐清帳目，並無不法；至於北宏公司支票退
    票係原告等事前計謀嫁禍被告庚○○；原告等私自推選董事，於法不合；被告庚
    ○○於八十九年五月二日接掌帳務後，並無停止廠商出貨之事。被告庚○○並無
    任何不適任董事之情事，且原告所捏稱上揭不適任事由，亦非得變更章程之理由
    等語，資為抗辯；並聲明：原告之訴駁回。
四、經查：本件兩造確為北宏公司股東，其公司章程記載該公司董事為庚○○；惟除
    原告辰○○以外之其餘原告等十四人，確於八十九年五月十九日召開股東會議，
    並由出席股東全數同意由原告辰○○為新任董事，然此決議未得被告等公司股東
    之同意等情，已為兩造所不爭執，且有北宏公司股東會議紀錄、北宏公司有限公
    司變更登記事項卡及章程各乙份（均影本）附卷可稽，應堪信為真實。
五、次按：公司法為民法之特別法；公司法雖未就有限公司董事之改選方式直接規定
    ；然有限公司董事之姓名係章程絕對必要記載事項之一，此於公司法第一百零一
    條定有明文；而依據公司法第四十七條規定：公司變更章程，應得全體股東之同
    意，此規定依公司法第一百十三條之規定，亦為有限公司準用之。是以有限公司
    如欲改選董事，自應經全體股東同意始得變更章程之記載；則此董事改選之結果
    ，亦應解釋為需經全體股東之同意行之。雖原告主張：董事之改選與章程之變更
    係屬二事，如為前開解釋將違背誠實信用原則云云。然衡諸公司法第七十八條第
    三項規定：有限公司之股東原應以全體之同意訂立章程；而董事復為章程應記載
    之事項，足見首任董事之選任，即應經全體股東之同意，此乃解釋上所應然；則
    於公司成立後欲改選董事，除原選任董事已具備公司法第三十條經理人解任之規
    定或其他法定要件，該董事自應依法解任外，亦應由全體股東同意並為章程之變
    更，始得為之，此尚難認有何違背誠實信用之處。是本件原告主張：已召開股東
    會由過半數股東同意改選原告辰○○為董事，因而請求被告等協同辦理變更登記
    云云；因該董事之改選並未得北宏公司其餘股東即被告等人之同意，其請求自屬
    無據。至於原告所另列舉被告庚○○有數項不適任董事之事由，並因誣告罪嫌經
    檢察官起訴云云；惟均經被告否認；且觀其所列舉各項事由，縱屬真實，亦與公
    司法第三十條經理人解任之法定事由未符，自未能據以主張被告庚○○應解任董
    事職務而為章程之變更。從而，本件原告依民法第五十二條之規定進行決議北宏
    公司董事改選，併依誠實信用原則請求被告協同辦理北宏公司董事變更登記，為
    無理由，應予駁回。
六、因本案事證已臻明確，兩造其餘主張陳述及所提之證據，均毋庸再予審酌，附此
    敘明。
七、據上論結，原告之訴為無理由，依民事訴訟法第三百八十五條第一項前段、第七
    十八條、第八十五條第一項前段，判決如主文。
中      華      民      國    九十    年      七      月     二十       日
                                    臺灣士林地方法院民事第三庭
~B法      官  李瑜娟
右為正本係照原本作成。
如對本判決上訴須於判決送達後廿日內向本院提出上訴狀。
中      華      民      國    九十    年      七      月     二十五     日
~B法院書記官  夏珍珍


司法院資訊處製作；財團法人民間司法改革基金會備份。
